臺灣臺中地方法院民事判決　100年度簡上字第55號
上　訴　人　吳俊雄
訴訟代理人　羅宗賢律師
訴訟代理人　黃雅琴律師
被上訴人　　楊秉安
上列當事人間請求給付違約金事件，上訴人對於民國99年12月3
日本院臺中簡易庭99年度中簡字第1639號第一審判決提起上訴，
本院於民國100年8月19日言詞辯論終結，判決如下：
    主      文
上訴駁回。
第二審訴訟費用由上訴人負擔。
    事實及理由
壹、程序方面：
    按訴狀送達後，原告不得將原訴變更或追加他訴。但有下列
    各款情形之一者，不在此限：二、請求之基礎事實同一者。
    民事訴訟法第255條第1項第2款定有明文。本件被上訴人於
    民國（下同）100年8月19日言詞辯論期日當庭陳稱：本件被
    上訴人係依民法249條、委託銷售契約書（下稱系爭契約書
    ）第8條第5項約定併為請求權基礎（詳同日言詞辯論筆錄第
    3頁），雖上訴人以被上訴人依民法第249條之規定請求係訴
    之追加，而表示不同意云云，惟被上訴人係基於請求之基礎
    事實同一而為訴訟標的之追加，依上揭規定，應為法之所許
    ，合先敘明。
貳、實體方面：
一、被上訴人於原審起訴主張：上訴人於民國（下同）98年8月
    26日與訴外人新市政不動產開發有限公司（即東森房屋七期
    新光加盟店，下稱新市政公司）簽訂系爭契約書，委託新市
    政公司居間仲介出售其所有之訴外人聚合發建設股份有限公
    司（下稱聚合發公司）於台中市○○區○○段266地號土地
    上所興建之「先得月」建案編號6A、7A、7B共3戶房屋（下
    稱系爭房屋），約定委託銷售價格為新臺幣（下同）4080萬
    元，委託銷售期間自98年8月26日起至同年11月30日止。嗣
    被上訴人於同年9月26日與新市政公司簽訂不動產買賣斡旋/
    承諾契約書（下稱斡旋契約書），及給付定金暨服務報酬承
    諾書（下稱承諾書），委託新市政公司居間仲介，願以3800
    萬元承購系爭房屋，並支付新市政公司斡旋金30萬元（支票
    ），經新市政公司居中斡旋後，上訴人亦同意以3800萬元出
    售，遂於同年9月27日與新市政公司簽訂契約內容變更合意
    書（下稱合意書），將委託銷售價格變更為3800萬元，並由
    上訴人之妻即訴外人吳美玲代理上訴人，於同年10月14日在
    斡旋契約書之賣方簽署承諾欄簽名，同意被上訴人之承購條
    件，依系爭契約書第8條第2項約定，兩造間已成立買賣契約
    。又兩造原約定於98年10月16日下午至聚合發公司進行換約
    ，詎上訴人自日本返台於當日上午先到工地現場看完屋況後
    ，竟反悔並要求提高售價200萬元，致兩造未簽訂買賣契約
    書，嗣新市政公司於同年10月22日發存證信函，通知上訴人
    於函到7日內出面簽訂買賣契約書，若逾期被上訴人依系爭
    契約書第8條第5項約定，得請求上訴人加倍返還定金，惟上
    訴人仍置之不理。然兩造間既已成立買賣契約，上訴人反悔
    不賣致無法簽訂買賣契約，則依系爭契約書第8條第5項約定
    ，上訴人應加倍返還定金即60萬元（300000×2＝600000）
    予被上訴人，而其中30萬元已於98年10月20日返還被上訴人
    ，故被上訴人得依上開約定，請求上訴人給付30萬元，爰依
    法提起本件訴訟，請求上訴人應給付被上訴人30萬元，及自
    支付命令送達翌日起至清償日止，按年息百分之5計算之利
    息等情。
二、上訴人則以：系爭契約書及合意書雖係由新市政公司傳真到
    日本讓上訴人簽名，但當時新市政公司並未將完整之系爭契
    約書內容（包括系爭契約書第8條約定）傳真給上訴人審閱
    ，故上訴人縱於系爭契約書及合意書上簽名，惟新市政公司
    既未將完整之系爭契約書內容給上訴人審閱，且系爭契約書
    是新市政公司單方製作之定型化契約，其中包括系爭契約書
    第8條等不利於上訴人之約定，對上訴人而言當屬無效。又
    被上訴人提出斡旋契約書作為本件請求證據之一，惟上訴人
    並未於其上簽名，且其上所載被上訴人交付之30萬元係交付
    予新市政公司，並非交付予上訴人，依民法第574條規定，
    居間人就其媒介所成立之契約，無為當事人給付或受領給付
    之權，故即便新市政公司有收取被上訴人所交付之30萬元，
    亦不能表示係上訴人所受領，而上訴人既未向被上訴人收取
    任何定金，則被上訴人向上訴人請求加倍返還定金，即無理
    由等語，資為抗辯。
三、原審為被上訴人勝訴之判決，上訴人不服，提起上訴，兩造
    主張、陳述及聲明如下：
    (一)上訴人除援引原審中所為陳述外，另補充陳述略謂：
      1.新市政公司傳真系爭契約書予上訴人時，並未給予合理
        之3天審閱期間。
      2.新市政公司並未將系爭契約中有關第4條至第10條之該
        頁傳真給上訴人看，故上訴人並未授權予新市政公司代
        理收受被上訴人交付之定金。
      3.系爭契約書係新市政公司單方製作之定型化契約，其中
        第8條第1、2項所定新市政公司得為買賣雙方代理人，
        及代理上訴人收取買方交付之定金等約定，即有違平等
        互惠原則，及與民法第574條之立法意旨相違，亦使上
        訴人拋棄權利或限制權利行使等重大不利情事，故依消
        費者保護法第11條之1、第12條、民法第247條之1之規
        定，系爭契約書第8條第1、2項之約定，自屬無效。
      4.被上訴人於98年9月26日與新市政公司簽立斡旋契約書
        ，其上載明有效期間至98年10月10日24時止，而被上訴
        人主張上訴人之妻「吳美玲」係於98年10月14日於上開
        斡旋契約書之「賣方簽署承諾」欄上簽名，此時斡旋契
        約書已經失效（參該斡旋契約書第4條第2項後段），則
        「吳美玲」簽名亦無效力，況被上訴人亦承認上訴人於
        98年10月16日即表示不同意出賣之意思，故兩造間根本
        未成立任何買賣契約。
      5.新市政公司於收取被上訴人所交付之30萬元斡旋金後，
        亦未依系爭契約第8條第3項之約定立即將所收受之30萬
        元交付上訴人，或通知有此事實，故上訴人未曾收受30
        萬元。況系爭契約書若對上訴人有效，其效力僅止於上
        訴人與新市政公司之間。
      6.系爭不動產買賣契約，係屬處分行為，非屬民法第1003
        條所定得由妻代理夫所為之日常家務事項，故上訴人之
        妻縱使在斡旋契約書上簽名，亦對上訴人不生效力。
      7.由證人紀幸佳之證言，可知上訴人確無出面與新市政公
        司聯繫與被上訴人簽訂買賣契約之事實。雖上訴人之妻
        有出面聯繫換約之事，但於上訴人知悉後即返回台灣阻
        止與新市政公司所找來之買主即被上訴人簽訂買賣房屋
        之事情，故本件亦無表見代理之情形。
      8.上訴人係旅居日本之臺灣籍僑民，此次向建設公司購買
        房屋係第一次回台購買房屋，且僅購買3戶，並非如被
        上訴人所言購買5、6戶，被上訴人顯有誤導鈞院之嫌等
        情。並為上訴聲明：(1)原判決廢棄。(2)被上訴人於第一
        審之訴駁回。(3)第一、二審訴訟費用由被上訴人負擔。
    (二)被上訴人則援引原審中所為陳述，另補充陳述略謂：
      1.上訴人曾委託多家仲介業者出售其房屋，對於斡旋金之
        規定，應知之甚明。
      2.上訴人於98年8月26日與新市政公司簽立委託系爭契約
        書，委託居間仲介出售系爭房屋3戶，嗣被上訴人於98
        年9月22日出具30萬元斡旋金，後經上訴人於98年9月27
        日簽具合意書，同意以3800萬元出售予被上訴人，兩造
        成立買賣契約。又被上訴人先於98年10月16日下午2時
        至新市政公司簽約，當日被上訴人接到訴外人聚合發公
        司業務助理紀幸佳電告上訴人已確定由日本返國換約，
        請被上訴人開具162萬元之支票乙張，一次補齊上訴人
        自97年年底至98年10月所積欠之款項，並與兩造約定於
        98年10月16日下午2時至聚合發公司接待中心進行換約
        ，並須繳交換約手續8萬1600元，豈料上訴人竟自毀約
        不履行已成立之買賣契約，有違誠信等語。並為聲明：
        駁回上訴。
四、本件經本院整理簡化爭點，其中不爭執事項如下，並為本院
    採為判決之基礎：
    (一)不爭執事項：
      1.上訴人於98年8月26日與訴外人新市政公司簽訂系爭契
        約書（但上訴人主張新市政公司當天傳真契約書到日本
        給上訴人，內容並不完整），委託新市政公司居間仲介
        出售其所有系爭房屋，約定委託銷售價格為4080萬元，
        委託銷售期間自98年8月26日起至同年11月30日止。
      2.被上訴人於同年9月26日與新市政公司簽訂斡旋契約書
        ，及承諾書，委託新市政公司居間仲介，願以3800萬元
        承購系爭房屋，並支付新市政公司斡旋金30萬元（支票
        ）。
      3.經新市政公司居中斡旋後，遂於同年9月27日由新市政
        公司簽訂合意書，將委託銷售價格變更為3800萬元，並
        由上訴人之妻即訴外人吳美玲於同年10月14日在斡旋契
        約書之賣方簽署承諾欄簽名「吳美玲代」。
      4.上訴人自日本返台於當日98年10月16日上午先到工地現
        場看完屋況後，但兩造於當日並未簽訂買賣契約書。
      5.嗣新市政公司於同年月22日發存證信函，通知上訴人於
        函到7日內出面簽訂買賣契約書，若逾期被上訴人依系
        爭契約書第8條第5項約定，得請求上訴人加倍返還定金
        。
   (二)爭執事項：
     被上訴人主張：本件兩造間已成立買賣契約，上訴人因看
     完現場系爭屋況後提高售價200 萬元，不為被上訴人所接
     受，上訴人反悔不賣，致無法簽訂買賣契約，則依系爭契
     約書第8條第5項約定、民法第249條規定，上訴人應加倍返
     還定金即60萬元予被上訴人，而其中30萬元已於98年10月
     20日返還被上訴人，故被上訴人得請求上訴人給付30萬元
     云云，是否有理？
五、得心證之理由：
    (一)本件被上訴人主張：上訴人於98年8月26日與訴外人新市
      政公司簽訂系爭契約書，委託新市政公司居間仲介出售其
      所有系爭房屋，約定委託銷售價格為4080萬元，委託銷售
      期間自98年8月26日起至同年11月30日止；被上訴人於同
      年9月26日與新市政公司簽訂斡旋契約書，及承諾書，委
      託新市政公司居間仲介，願以3800萬元承購系爭房屋，並
      支付新市政公司斡旋金30萬元（支票）；經新市政公司居
      中斡旋後，遂於同年9月27日由新市政公司簽訂合意書，
      將委託銷售價格變更為3800萬元，並由上訴人之妻即訴外
      人吳美玲於同年10月14日在斡旋契約書之賣方簽署承諾欄
      簽名「吳美玲代」等情，業據其提出系爭契約書、斡旋契
      約書、承諾書、支票、合意書、存證信函等件為證，復為
      上訴人所不爭執，自堪信為真實。
    (二)次查，本件被上訴人主張：兩造對於系爭房屋，於買賣標
      的及價金均已意思表示一致，業已成立買賣關係，上訴人
      既已由仲介商即新市政公司收受被上訴人支付之斡旋金（
      因買賣成立而轉為定金）30萬元，上訴人反悔不賣，自應
      加倍返還定金，因新市政公司業已返還30萬元，上訴人即
      應再給付30萬元等情，上訴人則否認兩造有成立買賣，及
      其有收受定金之情事，並以前揭辯詞置辯。經查：
      1.上訴人雖抗辯：新市政公司傳真系爭契約書予上訴人時
        ，並未給予合理之3天審閱期間云云。惟查，系爭契約
        書上方之聲明欄載明：「＊售屋人您在簽訂本契約書前
        ，得要求將本契約書之空白影本攜回審閱3日以上。（
        若您尚未行使此項契約審閱權，而現在欲行使時，請勿
        簽署本契約；契約審閱期至少3日。）＊若您已行使前
        條契約審閱權或已充分了解本契約書之內容，無須另行
        攜回審閱時，請進入簽署本契約。」等語，而上訴人既
        已於該欄立委託書人處簽名，顯見上訴人已行使契約審
        閱權或已充分了解系爭契約書之內容，自應受其拘束。
        況且，一般不動產買賣之金額非少，系爭房屋之原委託
        銷售價格更高達4080萬元，衡諸常情，新市政公司既已
        將系爭契約書以傳真之方式置於上訴人可得閱覽之下（
        此與上訴人提出本院92年度訴字第928號民事判決，其
        認定事實為兩造於當日完成簽約，審閱期間為1日，且
        未由該案被告方面攜回審閱之情，詳見該判決參、二所
        載，可見二者間之事實尚有不同，自不能相提並論，附
        此說明），至於閱覽時間之長短，本可取決於上訴人之
        閱覽及是否明瞭之速度而定，此觀之上揭契約文字載有
        「若您已行使前條契約審閱權或已充分了解本契約書之
        內容，無須另行攜回審閱時，請進入簽署本契約。」即
        明，上訴人實不可能在未行使契約審閱權或已充分了解
        系爭契約書內容之情況下，即與新市政公司簽訂系爭契
        約書，上訴人所辯上情，不足採信。
      2.上訴人雖辯稱：新市政公司並未將系爭契約中有關第4
        條至第10條之該頁傳真給上訴人看，故上訴人並未授權
        予新市政公司代理收受被上訴人交付之定金云云。惟查
        ，本件系爭契約條文（分3頁，上訴人所爭執之系爭契
        約中有關第4條至第10條之該頁，係系爭契約第2頁）、
        不動產標的現況說明書（計1頁）及契約內容變更合意
        書（計1頁）全部均由新市政公司之人員即證人陳柏宏
        傳真至日本給上訴人閱覽，上訴人方面並未表示系爭契
        約有缺頁之情，業據證人陳柏宏於本院言詞辯論期日結
        證陳明在卷（詳見本院100年7月29日、同年8月19日言
        詞辯論筆錄），本院參酌：證人陳柏宏既已具結作證，
        擔保證言之真實，如陳述不實，即有可能違犯偽證罪被
        追訴之虞，再者，承前所述，一般不動產買賣之金額非
        少，系爭房屋之原委託銷售價格更高達4080萬元，衡情
        ，若有系爭契約缺頁之情形，上訴人當無在閱覽之下，
        遇有缺頁之情形，而不立即提出異議，並由新市政公司
        人員補充傳真該缺頁條文之理，又佐參以上訴人於98年
        10月30日致新市政公司函文中表示：「依下述各項，貴
        公司主張的違約條款應屬無效：1.違反消費者保護法的
        審查期間。（總催促至急簽名返送、無熟慮期間。）2.
        對不動產市場的動向從未提供客觀資料，且危言聳聽，
        導致巨額損失的可能性。3.交易過程中貴公司從未郵寄
        任何正本文件。（以傳真方式、約定的內容文字不清、
        無法作正確的判斷。）本人於98年10月16日已表明停止
        一切買賣。」等情在卷（見原審卷第78頁），而上訴人
        於99年4月24日對被上訴人聲請核發之支付命令，亦以
        上開相同事由為聲明異議，亦有該異議狀在卷可憑（見
        原審卷第5頁），不論上訴人所為之上開信函或異議狀
        均未言及新市政公司傳真系爭契約時有缺頁之情形，可
        見證人陳柏宏證稱系爭契約全部條文已傳真給上訴人閱
        覽一情，應屬可信。雖上訴人抗辯：新市政公司傳真之
        文件中僅有10張，無系爭契約書中有關第4條至第10條
        之該頁，並整理列表傳真文件之時間及頁次即明（詳如
        上訴人100年8月16日陳報狀）云云，然查，本件傳真文
        件係由新市政公司傳真至日本予上訴人，由上訴人在相
        關須簽名之文件上簽名後回傳，故上訴人回傳之簽名文
        件上，固有顯示新市政公司及上訴人之二組傳真機號碼
        、日期及頁次，然系爭契約中有關第4條至第10條之該
        頁，毋庸回傳，故在本頁而言，即不會有此二組顯示之
        傳真機號碼、日期及頁次，其理甚明，又因本件係出售
        3戶房屋，系爭契約書條文內容均屬相同，其中關於系
        爭契約書中有關第4條至第10條之該頁，新市政公司人
        員於傳真時為圖方便，極可能僅傳真一次，足供上訴人
        參閱，甚或不會按系爭契約頁次逐頁傳真（即有可能於
        傳真之最末張），均有可能，參以上訴人所列之傳真文
        件明細表中，其中98年8月26日08：49、08：50、08：
        51等時間內密集傳真文件3紙，惟之後，隔至08：58才
        又繼續傳真，中間相隔時間有7分鐘之久，已足啟人疑
        竇，其後再於08：59（2次）、09：00、09：03、09：
        04、09：06等時間內接續傳真文件，上開相隔7分鐘之
        空檔時間或於09：06之後的時間內，由新市政公司傳真
        系爭契約中有關第4條至第10條之該頁，非無可能，因
        上訴人不會將此頁回傳，故不會顯示在上訴人上開之列
        表中，已見前述，按當事人主張有利於己之事實者，就
        其事實有舉證之責任，民事訴訟法第277條前段定有明
        文。本件上訴人既有與新市政公司間簽訂系爭契約書，
        此為兩造所不爭，上訴人抗辯新市政公司傳真系爭契約
        書不完整，此為變態事實，自應由上訴人舉證，惟上訴
        人對此有利於己之事實並未舉證以實其說，則上訴人此
        部分所辯，即難遽採為其有利之認定。綜上各項事證以
        觀，新市政公司應已將系爭契約全部條文傳真予上訴人
        閱覽之事實，堪予認定。
      3.上訴人雖辯稱：系爭契約書係新市政公司單方製作之定
        型化契約，其中第8條第1、2項所定新市政公司得為買
        賣雙方代理人，及代理上訴人收取買方交付之定金等約
        定，即有違平等互惠原則，及與民法第574條之立法意
        旨相違，亦使上訴人拋棄權利或限制權利行使等重大不
        利情事，故依消費者保護法第11條之1、第12條、民法
        第247條之1之規定，系爭契約書第8條第1、2項之約定
        ，自屬無效云云。然查，依民法第574條規定，居間人
        就其媒介所成立之契約，固無為當事人給付或受領給付
        之權，然民法第574條係屬任意規定，當事人非不得以
        契約排除之，此於現今不動產買賣實務上，為房仲業者
        契約多所採用，且為司法實務上，亦未認定有上訴人所
        辯違反相關法律而屬無效之情，此參酌上訴人提供本院
        99 年度簡上字第228號民事判決即明。是上訴人此部分
        抗辯，要無可採。
      4.上訴人雖辯稱：被上訴人於98年9月26日與新市政公司
        簽立斡旋契約書，其上載明有效期間至98年10月10 日
        24時止，而被上訴人主張上訴人之妻「吳美玲」係於98
        年10月14日於上開斡旋契約書之「賣方簽署承諾」欄上
        簽名，此時該斡旋契約書已經失效（參該斡旋契約書第
        4條第2項後段），則「吳美玲」簽名亦無效力云云。然
        查，被上訴人於98年9月26日與新市政公司簽立斡旋契
        約書，其上雖記載有效期間至98年10月10日24時止，固
        係真實，然被上訴人與新市政公司間非不可以合意延長
        其有效期間，此觀之被上訴人於本院100年7月29日言詞
        辯論期日陳稱：新市政公司要伊延後再簽，伊有同意等
        語在卷（見同日筆錄第4頁），且新市政公司不斷在兩
        造間磋商，甚至尚有安排兩造於98年10月16日至聚合發
        公司進行換約等手續以觀，則被上訴人與新市政公司間
        確有延長上開斡旋有效期間之合意，是上訴人此部分抗
        辯，亦非可取。
      5.上訴人抗辯：系爭不動產買賣契約，係屬處分行為，非
        屬民法第1003條所定得由妻代理夫所為之日常家務事項
        ，故上訴人之妻縱使在斡旋承諾書上簽名，亦對上訴人
        不生效力，本件亦無表見代理之情形云云。然查，上訴
        人本人或其妻吳美玲均積極與聚合發公司或仲介之新市
        政公司人員連繫購屋、賣屋或換約之事實，不僅為證人
        陳柏宏於原審及本院到庭證述在卷，且證人即聚合發公
        司業務助理紀幸佳亦於本院準備程序期日到庭證稱：「
        我有接觸簽約前的事項，當初上訴人和他太太吳美玲一
        起購買我們公司興建先得月的建案，購買成立，先繳款
        情況還算正常但到金融海嘯時就繳款一直遲延，他人是
        居住在日本，他對台灣的市場很擔心就不想再購買，後
        來我接到電話說屋主想換約，應該是仲介，但我表明他
        並不是屋主本人，還是要請屋主本人來跟我談，我見過
        他本人，對他的聲音熟悉而且認得，上訴人本人在上班
        ，大部分都是他太太與我在接洽，後來屋主太太有打電
        話給我，希望換約，問我程序怎麼做，我表示依公司程
        序須要簽報上司知道並須要換約的手續費，她說回來的
        時間不長只有三天希望我先把合約做好，約屋主的時間
        ，後來我約了屋主（我是與他太太聯繫）在我們公司的
        接待中心，當時約定的時間、地點被上訴人已經到場，
        被上訴人不是我聯繫的，一直等不到屋主，後來我被告
        知（我忘了是被上訴人或是屋主告訴我）說屋主他不來
        了，也不換約了。當初屋主太太吳女士打電話給我說要
        換約，我告訴她要把未付款部分要結清，有告訴她金額
        ，我告訴她簽約時就要辦理款項結清的動作…」等語在
        卷（見本院100年5月30日準備程序筆錄），可見上訴人
        應有授權予其妻吳美玲處理系爭房屋有關買賣事宜甚明
        ，是上訴人辯稱吳美玲未經授權在斡旋承諾書上簽名，
        對上訴人不生效力云云為不可採。
      6.承前所述，本件新市政公司人員既已將系爭契約書全部
        傳真予上訴人閱覽，上訴人並回傳由其本人簽署相關系
        爭契約書文件。依上訴人與新市政公司簽訂之系爭契約
        書第8條第1項約定，上訴人同意新市政公司得為買賣雙
        方之代理人，且依同條第2項約定，上訴人承諾買方之
        要約條件或買方提出之購買總價、付款方式及其他購屋
        條件已符合本契約之委託條件者，買賣契約即為成立。
        此時若買方為履行買賣契約而給付定金者，上訴人同意
        新市政公司無須再行通知上訴人即得全權代理收受定金
        。再依被上訴人與新市政公司簽訂之承諾書第1條第1項
        約定，被上訴人同意新市政公司得為買賣雙方之代理人
        ，且依同條第2項約定，被上訴人之承購條件於本約左
        列有效期間經賣方同意，或被上訴人提出之承購總價、
        付款方式及其他承購條件已符合賣方之委託條件者，買
        賣契約即為成立，新市政公司得全權代理被上訴人將斡
        旋金充為定金交付予賣方，本契約即視為定金收據，被
        上訴人絕無異議。準此，新市政公司得為買賣雙方之代
        理人，而被上訴人願以3800萬元承購系爭房屋，並支付
        新市政公司斡旋金30萬元（支票），經新市政公司居中
        斡旋後，上訴人亦同意以3800萬元出售，遂於98年9月
        27日與新市政公司簽訂合意書，將委託銷售價格變更為
        3800萬元，並由上訴人之妻吳美玲代理上訴人（有權代
        理），於同年10月14日在斡旋契約書之賣方簽署承諾欄
        簽名，同意被上訴人之承購條件，依系爭契約書第8條
        第2項約定，兩造間已成立買賣契約，新市政公司自得
        代理被上訴人將斡旋金30萬元充為定金交付予上訴人，
        並代理上訴人收受定金，且對上訴人發生效力，則上訴
        人抗辯兩造未成立買賣契約或伊並未收受被上訴人之定
        金（由斡旋金因買賣成立而轉變為定金）云云，即屬無
        據，無可憑採。
    (三)綜上所述，本件依系爭契約書第8條第5項約定，買賣契約
      依本條第2項而成立後，上訴人反悔不賣或因可歸責於上
      訴人之事由致無法簽訂不動產買賣契約者，應加倍返還定
      金予被上訴人或對被上訴人負損害賠償責任。而依系爭契
      約書第8條第2項約定，兩造間已成立買賣契約，已如前述
      ，惟上訴人反悔不賣致無法簽訂不動產買賣契約，則依系
      爭契約書第8條第5項約定，上訴人應加倍返還定金即60萬
      元予被上訴人，惟其中30萬元已由新市政公司於98年10月
      20日返還被上訴人，從而，被上訴人主張依據該項約定，
      請求上訴人應給付被上訴人30萬元，及自支付命令送達翌
      日（即99年5月25日）起至清償日止，按年息百分之5計算
      之利息，為有理由，應予准許。至於被上訴人併依民法第
      249條併為請求權基礎，此為請求權之競合，爰不另行審
      酌，附此說明。原審為上訴人敗訴之判決，核無不合；上
      訴意旨指摘原判決不當，求予廢棄改判，為無理由，應駁
      回其上訴。
    (四)本件判決事證基礎已臻明確，兩造其餘攻擊防禦方法及未
      經援用之證據，核與判決結果已無影響，爰不再一一論述
      ，併予敘明。
六、據上論結，本件上訴為無理由，依民事訴訟法第436條之1第
    3項、第449條第1項、第78條，判決如主文。
中    華    民    國    100    年    9    月    16    日
                  民事第四庭  審判長法  官  楊國精
                                    法  官  林筱涵
                                    法  官  張國華
正本係照原本作成。
不得上訴
中    華    民    國    100    年    9    月    16    日
                                書記官  楊月雲